【裁判字號】    90,判,1741
【裁判日期】    900928
【裁判案由】    兒童及少年性交易防制條例
【裁判全文】
最  高  行  政  法  院  判  決                    九十年度判字第一七四一號
    原      告  自由時報企業股份有限公司
    代  表  人  甲○○
                              .
    被      告  臺北市政府
    代  表  人  馬英九
右當事人間因兒童及少年性交易防制條例事件，原告不服行政院中華民國八十九年一
月三日台八十九訴字第○○○八五號再訴願決定，提起行政訴訟。本院判決如左：
    主  文
原告之訴駁回。
訴訟費用由原告負擔。
    事  實
緣原告於民國八十八年四月二十六日在其發行出版物「自由時報」之第五十三版刊登
「亮麗高雅氣質非凡年輕大方外叫」、「美琪個人護膚外可刷」等多則廣告，被告以
其內容違反行為時兒童及少年性交易防制條例第三十三條第一項規定，乃以八十八年
五月十四日府新一字第八八○三一二二二○○號處分書處以罰鍰新臺幣（下同）三萬
元。原告不服，提起一再訴願，遞遭決定駁回，遂提起行政訴訟。茲摘敘兩造訴辯意
旨於次：
原告起訴意旨略謂：一、依兒童及少年性交易防制條例第三十三條第一項規定，出版
品之廣告內容須具有色情廣告內容及實際性交易行為，始構成處罰要件，是為「結果
論」。立法院八十八年五月十一日三讀通過兒童及少年性交易防制條例第三十三條，
修正條文改採「意圖論」，並於八十八年六月二日總統公布，有「立法院議案關係文
書」影本附卷可稽。若修正前之該條例第三十三條第一項認係採「意圖論」而非「結
果論」，何以該修正理由特明改採意圖論。二、一再訴願決定以鈞院八十七年度判
字第六二三號決判為由，認定系爭廣告「一經刊登於出版品，即可據以處罰」，顯無
可採。按行政訴訟法第四條規定：「行政法院之判決，就其事件有拘束各關係機關之
效力。」因此，鈞院前開判決對於其他案件並無拘束力，且該判決意旨之法律見解顯
有錯誤之處，不足援引。三、再訴願決定如認為系爭廣告違反兒童及少年性交易防制
條例第三十三條第一項規定，應就法律之涵攝過程及「使人為性交易」乙節負舉證責
任。惟原處分及一再訴願決定對此隻字未提，卻以「系爭廣告內容，係屬提供色情媒
介之廣告，再訴願人刊登前，未慎審詳查即予刊登，自應負法律上責任」為由，駁回
原告所請。經查，兒童及少年性交易防制條例未無對於廣告媒體課予必須於刊登前慎
審詳查廣告內容之規定，即廣告媒體並無就廣告內容負有審查之法律責任，被告及一
再訴願決定機關對此不無羅織入罪之嫌。四、綜上，請判決撤銷一再訴願決定及原處
分等語。
被告答辯意旨略謂：一、兒童及少年性交易防制條例於八十八年六月二日修正公布實
施，系爭行為於公布實施前已依行為時法律為確定處分。系爭出版品刊登「亮麗高雅
氣質非凡年輕大方外叫0000000000」、「美琪個人護膚外可刷0000000000」、「彩色
人生護膚辣妹兼職。婚紗攝影模特兒0000000000」等廣告，有影本附卷可稽。經行政
院新聞局廣告聯合處理小組審查，認為刊登內容係引誘、媒介、暗示使人為性交易之
廣告，函請被告依兒童及少年性交易防制條例第三十三條第一項規定逕予處分。查該
廣告文詞為社會通俗之性交易內容，其流傳於不特定大眾，不無具引誘、媒介、暗示
或促使人為性交易之效果，已違反兒童及少年性交易防制條例第三十三條第一項規定
，依法處以三萬元罰鍰，並無不合。二、新聞媒體之意思行為刊登於出版品後，其違
法行為已完成，即應受處罰，司法院第七七四號著有解釋「以自己行為或不行為是否
完成為標準」，鈞院八十七年度判字第六二三號判決亦持相同見解，是以此界定乃法
律原則，其與判例效力相當。三、兒童及少年性交易防制條例草案第三十三條說明：
「同第二十九條建議增列刊登「足以」一詞，以求字詞敘述完整。」復查第二十九條
草案說明「１、本條立法意旨在處罰利用媒體刊登或播送足以引誘、媒介、暗示或其
他促使人為性交易之訊息者，藉以防制助長淫風之訊息，淨化社會風氣，自不以接受
該訊息之人因而發生性交易結果為要件，為原條文文字有欠明晰，解釋上易生爭議，
爰增列『之訊息』三字以求周延。」，可見條文草案增列「足以」、「之訊息」乃在
「以求字詞敘述完整」及解釋之周延免生爭議，全文意義不離與前揭條例第一條之一
貫立法宗旨。而原草案與修正公布條文對照，未見潤飾，原告稱該條文修正前立法意
旨為「結果論」，被告應就「使人為性交易」負舉證責任，顯係「未慎審詳查即予刊
登，自應負法律上責任」之遁詞，不足採信。四、系爭廣告無商號名稱，僅附聯絡電
話，文詞為一般社會通俗之性交易語言，確已逾越一般商業廣告行為。原告刊登廣告
，有審查受委託刊登廣告內容之義務，以共同保護為防制、消弭以兒童、少年為性交
易事件發生之法益，惟其疏於查核，任其刊登於其出版品，被告為新聞事業之地方目
的事業主管機關，承前揭條例第三十三條第一項之授權，為法定內額度之罰鍰，是為
保護法益所當為，認事用法尚無不當，請判決駁回原告之訴等語。
    理  由
按行為時兒童及少年性交易防制條例第三十三條第一項規定，出版品以刊登廣告方式
，引誘、媒介、暗示或以他法使人為性交易，新聞主管機關得處以新臺幣三萬元以上
，四十萬元以下罰鍰。本件原告於八十八年四月二十六日在其發行出版物「自由時報
」之第五十三版刊登「亮麗高雅氣質非凡年輕大方外叫」、「美琪個人護膚外可刷」
等多則色情廣告，被告以其內容違反行為時兒童及少年性交易防制條例第三十三條第
一項規定，處以罰鍰三萬元。原告以行為時兒童及少年性交易防制條例第三十三條第
一項規定必須具有色情廣告內容及實際性交行為始予處罰，被告應就使人為性交易乙
節負舉證責任云云。訴經一再訴願決定，以行為時兒童及少年性交易防制條例第三十
三條第一項規定旨在防制、消弭以兒童、少年為性交易事件之發生，故以廣告方式引
誘、媒介、暗示或以他法使人為性交易，一經刊登於出版品，即可據以處罰，有行政
法院八十七年度判字第六二三號判決可資參照。又依行政院新聞局八十六年九月八日
（八六）維版一字第一二六六九號函發布之「引誘、媒介、暗示或以他法使人為性交
易廣告例示」，系爭廣告內容，係屬提供色情媒介之廣告，原告刊登前，未慎審詳查
即予刊登，自應負法律上責任，遂駁回一再訴願，經核並無不妥。茲原告復執前詞以
為爭執，經查現行兒童及少年性交易防制條例第三十三條修正理由說明：「同第二十
九條建議增列刊登「足以」一詞，以求字詞敘述完整。」復查第二十九條修正理由說
明「１、本條立法意旨在處罰利用媒體刊登或播送足以引誘、媒介、暗示或其他促使
人為性交易之訊息者，藉以防制助長淫風之訊息，淨化社會風氣，自不以接受該訊息
之人因而發生性交易結果為要件，為原條文文字有欠明晰，解釋上易生爭議，爰增列
『之訊息』三字以求周延。」，可見現行條文增列「足以」、「之訊息」乃在「以求
字詞敘述完整」及解釋之周延免生爭議，原告訴稱該條文修正前立法意旨為「結果論
」，被告應就「使人為性交易」負舉證責任云云，尚乏所據，自不足採信。次查系爭
廣告無商號名稱，僅附聯絡電話，文詞為一般社會通俗之性交易語言，確已逾越一般
商業廣告行為。原告刊登廣告，有審查受委託刊登廣告內容之義務，以共同防制、消
弭以兒童、少年為性交易事件之發生，其疏於查核，任上述色情廣告刊登於其出版品
，自難辭過失責任。被告為新聞事業之地方目的事業主管機關，依行為時兒童及少年
性交易防制條例第三十三條第一項之規定，處以罰鍰三萬元，暨一再訴願決定遞予維
持，均無不合，原告起訴聲明撤銷，難認有理由，應予駁回。
據上論結，本件原告之訴為無理由，爰依行政訴訟法施行法第二條、行政訴訟法第九
十八條第三項前段，判決如主文。
中    華    民    國      九十      年      九        月    二十八      日
                    最 高 行 政 法 院  第 一 庭
                                審 判 長 法  官      黃  綠  星
                                         法  官      彭  鳳  至
                                         法  官      蔡  進  田
                                         法  官      黃  璽  君
                                         法  官      廖  宏  明
右  正  本  證  明  與  原  本  無  異
                                         法院書記官  彭  秀  玲
中    華    民    國      九十      年      九        月    二十八      日


司法院資訊處製作；財團法人民間司法改革基金會備份。
